【裁判字號】    89,上易,1068
【裁判日期】    890517
【裁判案由】    詐欺
【裁判全文】
臺灣高等法院刑事判決                        八十九年度上易字第一０六八號
    上  訴  人  臺灣臺北地方法院檢察署檢察官
    被      告  甲○○
              即陳明）設臺北.
右上訴人，因被告詐欺案件，不服臺灣台北地方法院八十八年度易緝字第一四二號，
中華民國八十八年十二月六日第一審判決（起訴案號：臺灣台北地方法院檢察署八十
六年度偵字第一五六二二號）提起上訴，本院判決如左：
    主      文
上訴駁回。
    理      由
一、公訴意旨詳如附件之起訴書所記載。
二、按犯罪事實應依證據認定之，無證據不得推定其犯罪事實。又不能證明被告犯罪
    者，應諭知無罪之判決，刑事訴訟法第一百五十四條、第三百零一條第一項分別
    定有明文。又刑法第三百三十九條之詐欺罪，須行為人意圖不法所有，施用詐術
    使人陷於錯誤而交付財物始能成立。而民事法律行為成立債之關係者，在債權人
    與債務人之間，根據一般交易之常態，恒不待對造當事人另為表示，當然期待他
    方依誠信原則履行，此觀諸民法第二百十九條規定意旨自明，不生因他方表示必
    將履約而陷於錯誤之問題。故以債務不履行之客觀結果，推斷違約當事人是否同
    時涉嫌詐欺犯罪之情形，除非被告已自白具有犯意，或依其他積極證據足認被告
    確係假藉民事違約手段從事刑事詐欺行為外，尚不得以債務人曾經申明依約履行
    ，遽指其施行欺罔而謀取不法利益。公訴人認被告涉犯詐欺罪，無非以告訴人之
    指訴及本票等為其論據。
三、訊據被告甲○○固坦承係大洋日本料理店之負責人，且自八十六年二月底起連續
    向桃桃冷凍食品行購進魚貨，並開立本票支付等情，惟堅詞否認有詐欺之犯行，
    辯稱：伊因被倒會致無法支付魚貨款，自八十六年三、四月間經營不善；至於謝
    慶明之支票係顧客在伊店裏吃飯所交付等語，經查：被告自八十六年二月底起連
    續向桃桃食品行購進價值十二萬餘元之魚貨，業經告訴人指陳甚詳，核與被告所
    為供述相符，足認屬實。惟被告向告訴人約定以月結方式購進魚貨，而大洋日本
    料理店半年累計進貨十二萬元餘，與一般餐廳之進貨數量相當等情（原審八十七
    年五月二十一日庭訊），亦據告訴代理人黃正男於審理中直承無訛，告訴人依約
    給付，核與一般交易常態無異，並無公訴人或告訴人所指大量進貨之情形；又被
    告所交付予告訴人之客票（謝慶明所開立八十六年五月二十三日面額新臺幣十二
    萬一千三百元，付款銀行為臺北銀行中山辦事處之支票一紙）雖未兌現，應係發
    票人謝慶明個人因素所致與被告無涉惟依前開說明，亦不得於別無積極犯罪證據
    之情況下，執此債信違反之事實遽而推認被告自始具有不法所有之詐欺犯意。參
    以被告業與告訴人達成和解，有和解協議書在卷可憑，益徵本案純屬債務不履行
    之民事糾紛，與詐欺刑責無涉。此外，復查無其他確切之證據足資證明被告確有
    詐欺取財之犯行，本件被告犯罪事實即屬不能證明，原審為被告無罪之諭知。經
    核並無不當，應予維持。公訴人上訴意旨略以：被告拒不付款，所雇用之廚師均
    以假名經營事後逃逸無蹤，經通緝後始被緝獲到案，為有計劃之詐騙行為，據以
    指摘無罪之判決不當云云。按廚師均有日本名字，被告人稱其陳明所用廚師為前
    後三任老闆所留用，簽收單有「三郎」乃廚師之日本名字，應非以假名訂貨。另
    周添福被誤為周天福亦經判決無罪（原審八十七年易字第一一二六號刑事判決
    照）。被告承租房屋停業後即離開，致遭通緝，並非行騙得手後逃逸，公訴人容
    有誤會上訴無理由，應予駁回。
四、本件既諭知無罪，則併辦部分（臺灣臺北地方法院檢察署八十八年偵緝字第五二
    三號）即難認與本案有何裁判上一罪關係，自應退回由檢察官另行偵辦。
據上論斷，應依刑事訴訟法第三百六十八條判決如主文。
本案經檢察官彭坤業到庭執行職務。
中     華     民     國    八十九   年       五       月      十七      日
                            臺灣高等法院刑事第十八庭
                                審判長法  官  吳      敦
                                      法  官  林  陳  松
                                      法  官  吳  明  峰
右正本證明與原本無異。
不得上訴。
                                      書記官  李  華  安
中     華     民     國    八十九   年       五       月      十八      日


司法院資訊處製作；財團法人民間司法改革基金會備份。
